最　高　行　政　法　院　判　決　　　　　　　　　九十一年度判字第二○九五號
　　原　　　告　甲○○
　　被　　　告　財政部高雄市國稅局
　　代　表　人　鄭宗典
右當事人間因綜合所得稅事件，原告不服行政院中華民國八十八年十二月二十四日台
八十八訴字第四六四四三號再訴願決定，提起行政訴訟。本院判決如左：
　　主  文
原告之訴駁回。
訴訟費用由原告負擔。
　　事  實
緣原告八十二年度綜合所得稅結算申報，原經被告核定有案。嗣因漏報其配偶李麗雲
取台灣妮芙露股份有限公司（以下簡稱妮芙露公司）之佣金收入新臺幣（下同）四、
七五七、七七七元，經財政部賦稅署查獲，移由被告核定其八十二年度執行業務所得
為三、八○六、二二二元，除發單補徵其當年度綜合所得稅外，並連同漏報其配偶租
賃所得三四、二○○元及其他所得六○一元，按所漏稅額未填報扣免繳憑單及已填報
扣免繳憑單分別處以○．五倍及○．二倍之罰鍰計四九八、六○○元（計至百元）。
原告不服，就其配偶取自台灣妮芙露公司執行業務所得及罰鍰部分，申經復查結果，
未准變更，遂循序提起訴願、再訴願均遭駁回，乃向本院提起行政訴訟，茲摘兩造
訴辯意旨如次：
原告起訴意旨及補充理由略謂：一、本案對來自妮芙露公司同一筆收入，其法人會員
，巧軒美容有限公司（以下簡稱巧軒公司）已繳納五％營業稅、二十五％營利事業所
得稅在案，而巧軒公司分配盈餘予自然人股東時，原告依法應再繳納綜合所得稅（最
高稅率為三十％），惟被告復於八十七年七月二十一日再就同一筆收入課徵原告綜合
所得稅（最高稅率為四十％），顯然造成同一筆收入重複課稅。且總課稅稅率高達一
○○％，亦即已達變相沒收人民財產，嚴重損害原告法律上應有租稅權益外，更違反
憲法第十五條保障人民財產權之規定。本案妮芙露公司之法人會員巧軒公司八十二年
度來自妮芙露公司之佣金收入四、七五七、七七七元，依稅法規定於八十二年三月十
五日至八十三年一月十七日申報並繳納營業稅，並於八十三年三月三十日申報並繳納
營利事業所得稅在案，均為被告所不否認。又原告配偶係巧軒公司之股東，系爭佣金
收入已列入巧軒公司之營業收入，其營運若有盈餘，每年度之盈餘必列入巧軒公司之
累積未分配盈餘項下，一經發放給股東，依所得稅法第十四條之規定，公司股東所分
配之股利屬第一類之「營利所得」，應列報個人綜合所得稅，則系爭佣金收入再課綜
合所得稅。今被告復於八十七年七月二十一日就同一筆佣金收入再課徵原告綜合所得
稅（尚不論罰鍰），重複課稅嚴重損害原告法律上應有租稅權益外，更違法變相沒收
人民財產，違反憲法第十五條保障人民財產權之規定。二、課稅處分係課予納稅義務
人納稅義務或產生法律上不利益，係行政處分中典型之負擔處分。因此，前揭巧軒公
司八十二年度來自妮芙露公司佣金收入四、七五七、七七七元已申報並繳納營業稅及
營利事業所得稅在案，被告顯不否准既已申報繳納營業稅及營利事業所得稅之處分，
該行政處分不僅對被告及原告均有拘束效力，對其他行政機關或第三人仍有一定拘束
效果，此為行政處分之持續力及確認效力。再訴願決定稱：「所訴巧軒公司已報繳營
業稅及營利事業所得稅云云，姑不論實情為何，究屬另案事項，核非本案所應審究」
，顯然置已申報並繳營業稅及營利事業所得稅之行政處分之持續力及確認效力於不顧
，更令原告深深覺得有圖利國庫致損害原告租稅權益之嫌。三、再訴願決定、訴願決
定、復查決定及原處分明顯違背司法院議釋字第二八七號解釋意旨及財政部七十二年
九月二日台財稅第三六一七二號函釋及八十三年三月三十日台財稅第八三一五八七二
三七號函釋，允准法人會員參加多層次傳銷，其取得之報酬按佣金收入處理之意旨。
（一）個人除為營利事業介紹新產品買賣外，又自行進貨沿門銷售，如其具備所得稅
法第十一條第二項規定營利事業之要件者，應依法辦理營業登記，課徵營業稅及營利
事業所得稅，為財政部七十二年九月二日台財稅第三六一七二號函釋前段所明定，為
行為時合法有效之法令。是以，本案原告配偶之銷售，依法辦理營業登記，成立巧軒
公司，並已申報八十二年度營業稅及營利事業所得稅在案符合前揭財政部函釋規定。
（二）營利事業參加人其因推薦下層參加人向傳銷事業購進商品達一定標準而取得之
報酬，按佣金收入處理，此有八十三年三月三十日台財稅第000000000號明
文函釋。（三）本案系爭雖係八十二年度所得稅事件，惟依司法院釋字第二八七號解
釋，行政主管機關就行政法規所為之釋示，係闡明法規之原意，固應自法規生效之日
起有其適用。並且八十二年度所得稅依法於八十三年三月三十一日前申報及繳納，準
此巧軒公司既然係妮芙露公司之法人會員，符合前揭財政部函釋及司法院釋字第二八
七號解釋意旨。（四）法律優越原則係謂行政行為或一切行政活動，均不得與法律相
牴觸，此處所謂法律，係已含法律及行政機關自行發布之行政命令。準此，前揭財政
部函釋規定，依法對被告應有拘束力。惟被告逕自補稅並處以罰鍰，顯已牴觸前揭財
政部函釋規定及違背依法行政原則。四、被告之處分，不但形成同一筆收入重複課稅
之不合理現象，且違所得稅法施行細則第八十三條第二項規定，及財政部六十六年五
月二十日台財稅第三三二九○號函釋意旨：（一）依所得稅法施行細則第八十三條第
二項規定，行紀業或兼營行紀業收取佣金依法開立統一發票，均免予扣繳。（二）依
財政部六十六年五月二十日台財稅第三三二九○號函釋規定，營利事業取得之佣金收
入，如經開立統一發票交付對方，應由對方（佣金給付人）就該項佣金支出扣繳所得
稅款。（三）本案案外人巧軒公司依前揭所得稅法施行細則第八十三條第二項規定，
開立佣金收入發票交予妮芙露公司，並據以申報及繳納營業稅及營利事業所得稅在案
。惟被告卻有意忽略前述事實且毫無法律依據，逕自對原告補稅及處罰，不僅形成同
一筆收入卻先後繳納巧軒公司營業稅及原告綜合所得稅重複課稅不合理現象，亦違背
前揭所得稅法施行細則第八十三條第二項規定及前揭財政部六十六年五月二十日台財
稅第三三二九○號函釋規定。五、被告僅以妮芙露公司八十六年六月十六日出具之說
明書為依據，未查明說明書內容之真實性，即已否認法人會員巧軒公司存在之事實，
並據以補徵原告八十二年度綜合所得稅及罰鍰，違反主張漏稅者負舉證責任之規定及
租稅法律主義、司法院釋字第二一七號解釋之意旨。（一）妮芙露公司於八十六年六
月十六日之說明書指出：「本公司八十二年度支付會員廖后衛等五十名之銷貨佣金計
一一二、七○二、二三七元，因公司作業之疏失，未依法辦理所得扣繳，並以渠等組
成之營利事業所開立之發票列報成本計新臺幣一一七、七○二、二三七元與稅法相關
規定不符，本公司願依稅法規定交清補稅。」，係當時誤解事實做出與事實相反之說
明，經詳細查證實際交易情形並非如前述說明書所描述。此項聲明，妮芙露公司於臺
北市稅捐稽徵處尚未開單補徵營業稅及處罰鍰前，已於八十六年九月二十六日具函向
其聲明更正前係誤解事實致做出錯誤之說明，事實上妮芙露公司支付佣金予法人會員
，並取得法人會員之統一發票申報進項稅額，均依據營業稅法第十五條規定，並無與
稅法規定不符之情事，且申報營業稅及營利事業所得稅均經稅捐稽徵處核定在案，惟
再訴願決定機關、訴願決定機關及被告僅妮芙露公司八十六年六月十六日出具錯誤的
說明書，據以臆斷原告應補徵八十二年度綜合所得稅及罰鍰，卻故意忽略妮芙露公司
已於嗣後（八十六年九月二十六日）具函向臺北市稅捐稽徵處聲明更正前錯誤的說明
書內容在案，則同是妮芙露公司出具之說明書，焉有只認定八十六年六月十六日之說
明內容，卻故意忽略嗣後八十六年九月二十六日之聲明內容之理。況妮芙露公司嗣後
八十六年九月二十六日之說明書已明白指出經查明事實並非如前八十六年六月十六日
錯誤之說明書所述，此經查明事實之後所做的聲明，理應更具有效力及真實性。主管
機關本其職責，自有詳查實情之責，不應遽然不予採用妮芙露公司八十六年九月二十
六日之說明函，僅逕以八十六年六月十六日錯誤之說明函核課原告綜合所得稅，再訴
願決定機關、訴願決定機關及被告之認定，顯已違反主張漏稅者應負舉證責任之規定
。（二）司法院釋字第二一七號解釋：「憲法第十九條規定人民有依法律納稅之義務
，係指人民僅依法律所定之納稅主體、稅目、稅率、納稅方法及納稅期間等而負納稅
之義務。」，即稅務行政機關應嚴格遵守稅法之規定，而為稅捐之課徵，斷無於法律
規定之外，增設現行法律內未規定之課稅條件。則本案再訴願決定機關、訴願決定機
關及被告僅依據妮芙露公司之說明書，即據以做為稅捐課徵之依據，而非以法律規定
作為依據，顯違反前述憲法第十九條「租稅法律主義」及司法院大法官會議議決第二
一七號解釋之意旨。六、本案原告配偶係巧軒公司之負責人，代為收取巧軒公司之佣
金收入，並轉為公司經營使用，非屬其個人所得，且以實際所得人巧軒公司於向依法
開立統一發票予妮芙露公司，再訴願決定機關、訴願決定機關及被告顯係誤解事實，
而以原告配偶代收巧軒公司佣金收入認定為其個人所得，理由分述如次：（一）本案
原告配偶係巧軒公司之負責人，當時係以巧軒公司參加妮芙露公司經營多層次傳銷，
為其法人會員，該行業於當時尚屬較不普遍為人所知之行業，經營模式則為經常透過
舉辦說明會方式引見直銷商，透過公司人員拜訪消費者購買產品，也因此使法人會員
公司發生租賃費用、人事費用、郵電費．．．等相關費用，顯然為一公司型態（法人
型態）而非自然人型態。（二）妮芙露公司會員分為法人會員及個人會員二類，妮芙
露公司支付佣金予法人會員時，或由法人會員之個人股東代收，再轉交法人會員，並
由法人會員開立統一發票予妮芙露公司申報營業稅，．．．。因此，原告配偶實際上
僅係代為收取巧軒公司之佣金收入，俟後再轉為巧軒公司經營使用，則以實際所得人
巧軒公司依法開立統一發票予妮芙露公司，實非屬原告個人之所得。（三）又妮芙露
公司於八十六年九月二十六日向臺北市稅捐稽徵處函：「說明三、又本公司之營業型
態係屬多層次傳銷方式，本公司之會員分為二大類型，一類為法人會員，另一類則為
個人會員，本公司支付佣金予法人會員時，有的則由法人會員之個人股東代收，再轉
交予法人會員，並由法人會員開立統一發票予本公司。」亦說明其經營型態及支付佣
金方式，與原告代收法人會員巧軒公司佣金收入之情形一致。（四）再者，巧軒公司
係一公司組織，依法應設立帳冊，系爭佣金收入為妮芙露公司之營業收入應予入帳，
由原告配偶代收，並轉為游勝公司經營使用之情形，可由帳上資料證明，原告充其量
僅為代收性質，不可因其代收即認定為其個人所得，參照一般商業經營業務人員扮演
角色，莫不是代所屬公司接洽業務、出售商品甚且代收貨款，要難因而認定該項代收
貨款即屬業務人員之個人所得，該業務人員代收貨款之情形與原告代收佣金收入之情
形，均不影響代收貨款或系爭佣金收入實屬公司所有，而非個人之所得。七、同一交
易習慣，八十二年度以前主管機關未曾否認妮芙露公司法人會員巧軒公司列報佣金收
入申報繳納之營業稅及營利事業所得稅，亦未曾輔導改變申報方式，更無補徵原告八
十二年度綜合所得稅情事，而被告卻逕對原告補徵八十二年度綜合所得稅及罰鍰，顯
然前後認定相互矛盾，違反行政行為一致性原則：（一）本案原告配偶經營之巧軒公
司於八十二年以前即以法人會員加入妮芙露公司，每年列報佣金收入向主管機關繳納
營業稅及營利事業所得稅在案，同一交易習慣未曾改變，主管機關均未否認該佣金收
入為巧軒公司之佣金收入，亦未曾輔導改變申報方式，顯是認為巧軒公司之佣金收入
，且前揭八十二年度以前巧軒公司之營業稅及營利事業所得稅均已核課確定並已逾核
課期間。又，八十二年度以前，主管機關亦無對原告補徵前揭八十二年度以前綜合所
得稅之情事。惟被告卻於八十七年七月三十一日違法對原告補徵八十二年度綜合所得
稅及罰鍰，顯然前後認定相互矛盾，違反行政行為「一致性原則」。（二）如前述，
同一交易習慣，於八十二年度以前主管機關既然未對原告補徵綜合所得稅，且是認巧
軒公司列報妮芙露公司佣金收入申報繳納之營業稅及營利事業所得稅，顯然承認妮芙
露公司法人會員巧軒公司之存在，則同一交易習慣，同一認定基礎，被告依法並無任
何理由否認八十二年度法人會員存在，逕對原告補徵八十二年度綜合所得稅及罰鍰，
造成前後相互矛盾。更何況後來財政部以八十三年三月三十日台財稅第八三一五八七
二三七號函釋規定，亦承認法人會員之存在，更彰顯原處分之違法行為。八、訴願決
定機關於訴願決定書中以妮芙露公司補開之扣繳憑單認為此即表示此等佣金收入係原
告配偶個人所得，再訴願決定亦是認其核定並無不妥，惟事實上妮芙露公司負責人補
扣繳及補開扣繳憑單，均完全依據臺北市國稅局大安稽徵所八十六年九月二十六日財
北國稅大安資字第三二一八二號函規定，該公司之負責人為減輕罰鍰倍數而辦理補扣
繳，並非出自於該公司負責人之本意，亦不當然代表該等佣金收入屬個人所有，茲說
明理由如後：（一）妮芙露公司負責人係依據臺北市國稅局大安稽徵所八十六年九月
二十六日財北國稅大安資字第三二一八二號函規定，補辦理扣繳及補申報扣繳憑單，
以減輕罰鍰之倍數為一倍，此有妮芙露公司負責人補申報扣繳憑單時之各類所得扣繳
暨免扣繳憑單，下方均有註明「依八十六年九月二十六日財北國稅大安資字第二一八
二號函規定辦理」之字樣，可資證明，妮芙露公司負責人為減輕罰鍰倍數不得不依臺
北市國稅局大安稽徵所來函辦理，非為再訴願決定機關認定即表示此等佣金屬原告配
偶個人所得。因此再訴願決定機關執扣繳憑單認定此佣金收入屬原告配偶之佣金所得
，其認事用法顯有違誤。更何況本案巧軒公司取得妮芙露公司系爭之佣金收入，既已
依法開立統一發票交付妮芙露公司，依財政部六十六年五月二十日台財稅第三三二九
○號函規定：「營利事業取得之佣金收入，如經開立統一發票交付對方，應免由對方
（佣金給付人）就該項佣金支出，依現行各類所得扣繳率表之規定，扣繳所得稅款。
」妮芙露公司根本不發生扣繳問題。九、茲另斟酌被告答辯狀內容，被告顯然違背「
各級稽徵機關處理違章漏稅及檢舉案件作業要點」第二十八點及第二十九點規定「主
張漏稅者負積極舉證責任」規定之意旨，理由分述如次：（一）依「各級稽徵機關處
理違章漏稅及檢舉案件作業要點第二十八點及第二十九點」規定：「審理人員對違章
漏稅案件之審理，應注意人、時、地、事等要件，慎重查核，公正判斷。簽擬意見及
適用法令均應具體明確，不得推測臆斷。」「違章漏稅案件審理完竣後，審理人員應
將查獲經過、違章事實、違反及適用法條、所漏稅額及處理意見，填具違章案件簽辦
單（審查報告），層轉審核。各線審核人員對審理人員所簽違章事證、所引法條、計
算方法及處理意見，應詳加審核，並簽註意見送核。」係明文規定違章漏稅案件，稽
徵機關審理人員應具體簽擬違章事證，如因事證尚欠明確，無法確定是否違章，則應
查明，其意旨為「主張漏稅者應負積極舉證責任」。（二）本案原告主張系爭佣金為
巧軒公司之營業收入，並已申報繳納營業稅及營利事業所得稅，被告於答辯書中稱「
巧軒公司所列報之營業收入其與原告之配偶佣金重複部分，為避免重複課稅本局將另
案辦理更正」，由此可見，被告亦承認本案確有「重複課稅」之事實，準此，本案被
告既然認為係佣金收入應併課原告綜合所得稅，則對於巧軒公司同已繳納之營業稅及
營利事業所得稅均應依法退還，否則被告認為系爭之佣金屬原告配偶個人所得，應負
「積極舉證責任」，不應無任何具體證據逕認定為原告配偶個人所得。（三）被告對
原告主張之本案「重複課稅」事實，妮芙露公司出具說明書及補開扣繳憑單事由，原
告舉證帳載資料代收轉巧軒公司佣金收入．．．等均未詳細查明，僅於答辯書中說明
原告「未能提示相關之資金流程資料」，顯然違反「主張漏稅者負積極舉證責任」，
依前揭「各級稽徵機關處理違章漏稅及檢舉案件作業要點」第二十八點及第二十九點
」規定，應移由稽查單位再查明，惟被告答辯書中並未查明本案違章事證，卻故意忽
略原告主張，避重就輕，嚴重違反「主張漏稅者負積極舉證責任」。（四）又本案原
告已提供帳載記錄資料及扣繳憑單，舉證代收的巧軒公司佣金收入後，交回公司並已
依法繳稅，以及妮芙露公司辦理補扣繳係依據大案稽徵所來函，並非表示其為原告配
偶個人所得，則按「舉證責任之轉換」，被告自應就上述證據查核，如認為仍有漏稅
情事應負「積極舉證責任」，不應逕不採行，被告於答辯書中對此亦未說明，違反「
舉證責任之轉換」原則。本案案情事實及法令堪稱繁雜，謹申請言詞辯論，俾益審理
，惠請核准。綜上所論，本案系爭佣金收入，巧軒公司既已報繳營業稅及營利事業所
得稅在案，符合前揭財政部七十二年九月二日台財稅第三六一七二號函釋及八十三年
三月三十日台財稅第000000000號函釋規定，謹請依法撤銷再訴願決定、訴
願決定、復查決定及原處分，以維原告法定租稅權益等語。
被告答辯意旨略謂：一、關於綜合所得稅本稅部分：（一）、按「凡執行業務者之業
務或演技收入，減除業務所房租或折舊、業務上使用器材設備之折舊及修理費，或收
取代價提供顧客使用之藥品、材料等之成本、業務上雇用人員之薪資、執行業務之旅
費及其他直接必要費用後之餘額為所得額。」又「納稅義務人之配偶，及合於第十七
條規定得申報減除扶養親屬免稅額之受扶養親屬，有前條各類所得者，應由納稅義務
人合併報繳。」為行為時所得稅法第十四條第一項第二類及第十五條第一項所明定。
而「個人參加人銷售商品或提供勞務予消費者，所賺取之零售利潤，除經查明參加人
提供之憑證屬實者，可核實認定外，稽徵機關得依參加人之進貨資料按建議價格（參
加價格）計算銷售額，如查無上述價格，則參考參加人進貨商品有別，依當年度各該
營利事業同業利潤標準之零售毛利率核算之銷售價格計算銷售額，再依一時貿易盈餘
之純益率百分之六核計個人營利所得予以歸戶課稅。個人參加人因下層直銷商向傳銷
事業進貨或購進商品累積積分額（或金額）達一定標準，而自該事業取得之業績金
或各種補助費，係屬佣金收入，得依所得稅法第十四條第一項第二類規定，減除直接
必要費用後之餘額為所得額。納稅義務人如未依法辦理結算申報，或未依法記帳及保
存憑證，或未能提供證明所得額之帳簿文據者，可適用各該年度經紀人費用率計算其
必要費用。個人參加人因直接向傳銷事業進貨或購進商品累積積分額（或金額）達一
定標準，而自該事業取得之業績金或各種補助費，核屬所得稅法第十四條第一項第
九類規定之其他所得。」為財政部八十三年三月三十日台財稅第000000000
號函釋有案。（二）、原告八十二年度綜合所得稅結算申報案，未申報其配偶李麗雲
之執行業務所得佣金，嗣經本局依財政部賦稅署通報資料，核定其執行業務收入四、
七五七、七七七元，並依該年度執行業務者費用標準一般經紀人：百分之二○核定其
執行業務所得三、八○六、二二二元，歸課綜合所得稅，並核計漏稅額一、○○二、
八一○元，處罰鍰計四九八、六○○元（計至百元），原告不服，主張系爭收入為巧
軒公司收入，資為爭議，惟經查本案係財政部賦稅署查獲妮芙露公司八十二年度存入
其直銷會員即原告之配偶個人金融帳戶之款項，係屬以原告直銷個人之下線行銷體系
所算出之銷售成績推算該會員應得之佣金，而妮芙露公司卻以渠等會員設立之營利事
業所開立之發票列報佣金費用，案經妮芙露公司於八十六年六月十六日賦稅署調查時
書面說明，承認該公司八十二年度支付會員之銷售佣金係因該公司作業疏失，未依規
定辦理所得扣繳，並以會員設立之營利事業開立之發票列報成本，此與稅法規定不符
，該公司願依規定繳清稅款，台灣妮芙露公司並已以原告之配偶李慈雲為所得人填報
扣繳憑單。另原告之配偶亦承認渠確實有收到妮芙露公司匯款至銀行帳戶，雖另稱該
款項代巧軒公司收取款項，嗣後即以現金方式還給公司，惟案經本局以八十七年九月
二十九日．財高國稅法字第八七○四三八○號函請原告提示所主張以公司法人參加直
銷之相關資料，然原告無法提出具體證據，證明渠收取之巧軒公司之收入並已轉付該
公司，且妮芙露公司支付該款項係以原告之配偶個人下線行銷業績計算，非以巧軒公
司業績計算，是妮芙露公司既已承認該筆佣金支付其會員原告之配偶個人之銷售佣金
，並已以其個人為所得人辦理扣繳，則系爭佣金收入足堪認定屬原告配偶之個人所得
，從而本局原核定予以歸課並無違誤，請予維持，雖原告訴稱，系爭佣金收入已報繳
營業稅、營利事業所得稅，本局原核定違反所得稅法施行細則第八十三條第二項規定
及財政部六十六年五月二十日台財稅第三三二九○號函釋意旨云云，查系爭佣金收入
既屬原告配偶之個人所得，自應依所得稅法第八十八條第一項款規定辦理扣繳，並歸
課綜合所得稅；至所訴巧軒公司已報繳營業稅及營利事業所得稅乙節，估不論實情為
何，究屬另案事項，非本案所應審究，且巧軒公司所列報之營業收入其與原告之配偶
佣金重複部分，為避免重複課稅本局將另案辦理更正。又本案僅就本（八十二）年度
妮芙露公司給付佣金情事予查核依法核定，至於以前或其他年度應就個別實情予以審
究，且屬另案事項，非本案所應審究，本件並無違反一致性原則且法亦未明定稽徵機
關應輔導申報，併予明。另原告以台灣妮芙露公司補辦系爭佣金收入之扣繳憑單，
並非出自於該公司負責人之本意，本局如認其有漏稅情事，應負舉證責任云云，查妮
芙露公司於八十六年六月十六日賦稅署調查時書面說明，承認該公司八十二年度支付
會員之銷售佣金係因該公司作業疏失，未依規定辦理所得扣繳，並以會員設立之營利
事業開立之發票列報成本，此與稅法規定不符，該公司願依規定繳清稅款（即補報扣
繳），該書面說明並非出自強暴脅迫、違法羈押或其他不正當方法訊問，而係該公司
自動提出，並依財政部臺北市國稅局大安稽徵所八十六年九月二十六日財北國稅大安
資字第三二一八二號函通知補報扣繳，是原告對該說明書及扣繳既未提示具體證據予
以推翻，僅執前詞絮絮置辯，顯無可採，請予駁回。
二、關於科處罰鍰部分：（一）、按納稅義務人已依本法規定辦理結算申報，但對依
本法規定應申報課稅之所得額有漏報或短報情事者，處以所漏稅額兩倍以下之罰鍰，
為所得稅法第一百十條第一項所規定。（二）、查本案原告配偶得台灣妮芙露公司佣
金收入應歸課綜合所得稅，已如前述，而原告卻漏支申報該佣金所得，並連同漏報其
配偶李麗雲租賃所得三四、二○○元及其他所得等計六○一元，核計漏稅額一、○○
二、八一○元，按所漏稅額屬未填報扣免繳憑單及已填報扣免繳憑單分別裁處○．五
倍及○．二倍之罰鍰計四九八、六○○元（計至百元），並無不合，請予維持。基上
論結，本件所訴並無理由，請予駁回，以維稅政等語。
　　理  由
按凡執行業務者之業務或演技收入，減除業務所房租或折舊、業務上使用器材設備之
折舊及修理費，或收取代價提供顧客使用之藥品、材料等之成本、業務上雇用人員之
薪資、執行業務之旅費及其他直接必要費用後之餘額為所得額。合併計算個人綜合所
得總額。又納稅義務人之配偶，及合於第十七條規定得申報減除扶養親屬免稅額之受
扶養親屬，有前條各類所得者，應由納稅義務人合併報繳，為行為時所得稅法第十四
條第一項第二類及第十五條第一項所明定。而個人參加人銷售商品或提供勞務予消費
者，所賺取之零售利潤，除經查明參加人提供之憑證屬實者，可核實認定外，稽徵機
關得依參加人之進貨資料按建議價格（參加價格）計算銷售額，如查無上述價格，則
參考參加人進貨商品有別，依當年度各該營利事業同業利潤標準之零售毛利率核算之
銷售價格計算銷售額，再依一時貿易盈餘之純益率百分之六核計個人營利所得予以歸
戶課稅。個人參加人因下層直銷商向傳銷事業進貨或購進商品累積積分額（或金額）
達一定標準，而自該事業取得之業績金或各種補助費，係屬佣金收入，得依所得稅
法第十四條第一項第二類規定，減除直接必要費用後之餘額為所得額。納稅義務人如
未依法辦理結算申報，或未依法記帳及保存憑證，或未能提供證明所得額之帳簿文據
者，可適用各該年度經紀人費用率計算其必要費用。個人參加人因直接向傳銷事業進
貨或購進商品累積積分額（或金額）達一定標準，而自該事業取得之業績金或各種
補助費，核屬所得稅法第十四條第一項第九類規定之其他所得。為財政部八十三年三
月三十日台財稅第000000000號函釋有案。次按納稅義務人已依本法規定辦
理結算申報，但對依本法規定應申報課稅之所得額有漏報或短報情事者，處以所漏稅
額兩倍以下之罰鍰，為所得稅法第一百十條第一項所規定。本件原告不服被告之初查
核定，以其並未自妮芙露公司取得執行業務所得，該所得係由巧軒公司取得，而巧軒
公司為妮芙露公司之法人會員並已申報營利事業所得稅，再核課其個人綜合所得稅，
顯係重複課稅云云。申經復查結果，以財政部賦稅署查獲台灣妮芙露公司八十二年度
存入其直銷會員個人金融帳戶之款項，係屬以直銷會員個人之下線行銷體系之銷售成
績推算該會員應得之佣金，而台灣妮芙露公司卻以其會員等設立之營利事業所開立之
發票列報佣金費用，致直銷參加人涉嫌漏報佣金收入，業經妮芙露公司八十六年六月
十六日賦稅署調查時書面說明八十二年支付會員之銷售佣金，因公司作業之疏失，未
依規定辦理扣繳並以會員設立之營利事業所開立之發票列報成本，與稅法規定不符，
願依規定繳清稅款等語。原告配偶亦承認確有收到台灣妮芙露公司匯款至其銀行帳戶
，惟主張該款項係代巧軒公司收取，嗣後以現金方式退還該公司，惟查原告無法提示
具體證據，證明其收取之款項確屬巧軒公司之收入並已轉付巧軒公司，且妮芙露公司
支付該款項係以直銷會員個人下線行銷業績計算，非以巧軒公司業績計算，妮芙露公
司亦已承認該筆佣金係支付會員個人之銷售佣金，原核定將系爭所得歸課原告當年度
綜合所得稅，並無不合。又原告配偶有取自妮芙露公司佣金收入，卻漏未申報該執行
業務所得三、八○六、二二二元，另原告漏報其配偶租賃所得三四、二○○元及其他
所得等計六○一元，被告分別處以○．五倍及○．二倍之罰鍰計四九八、六○○元，
亦無不合，乃未准變更。原告以妮芙露公司負責人之書面說明與事實不符，原處分機
關如仍認其有漏稅違章情事，應負舉證責任云云，提起訴願、再訴願。一再訴願決定
除持與原處分相同之論見外，並以依妮芙露公司提供八十二年度支付佣金予廖后衛等
五十位直銷參加人明細表，原告既為其中一員，足認原告為個人之直銷參加人，原處
分並無違誤，所訴核不足採。至巧軒公司所列報收入與原告佣金重複部分，據原處分
機關八十七年十二月二十八日財高國稅法字第八七○五五九六六號答辯書稱，為免重
複課稅將另案辦理更正，遂駁回其一再訴願。揆諸首揭法令說明，經核原處分及一再
訴願決定尚無違誤。原告仍不服提起本件主張如事實欄所載；經查：原告漏報佣金收
入四、七五七、七七七元，有妮芙露公司八十六年六月十六日說明書、支付佣金予直
銷參加人明細表、扣繳憑單等資料附卷可稽，違章事證明確。至原告所提出之妮芙露
公司八十六年九月二十六日函影本，核其內容僅係說明該公司會員分為法人會員及個
人會員二類，該公司支付佣金予法人會員時，或由法人會員之個人股東代收，再轉交
法人會員，並由法人會員開立統一發票予該公申報營業稅，依營業稅法第十五條規定
，該公司並無虛報進項稅額情事等語，要難執為原告未取自台灣妮芙露公司執行業務
所得之論據。另原告亦承認渠確實有收到妮芙露公司匯款至渠銀行帳戶，雖主張該款
項係代巧軒公司收取款項，嗣後即以現金方式還給公司云云，然查原告無法提出具體
證據，證明渠收取之款項確屬巧軒公司之收入並已轉付巧軒公司，且妮芙露公司支付
該款項係以直銷會員個人下線行銷業績計算，非以巧軒公司業績計算，又妮芙露公司
亦已承認該筆佣金係支付會員個人之銷售佣金，故原告所訴自無可採。次查巧軒公司
與原告個人係不同之法律主體，本件之佣金收入既為原告個人所得，則被告依法核課
原告綜合所得稅，自無不合，不因前由巧軒公司誤報營業稅及營利事業所得稅而受影
響。至營業稅已繳稅之退還係屬另一問題，不生重複課稅之問題，亦難謂有違憲法第
十五條保障人民財產權之規定，原告所稱本件有重複課稅之嫌並違反租稅法定主義云
云，尚屬誤解。財政部八十三年三月三十日台財稅第000000000號函釋，固
認傳銷事業得有法人會員之存在，惟本件取得本案佣金者係原告個人，並非法人即巧
軒公司，已如前述，故財政部上開函顯與本案爭點無涉。又因原告個人與巧軒公司為
不同法律主體，縱巧軒公司八十二年營利所得稅核課之處分已確定，對原告個人而言
仍不受該處分之拘束，況該處分業經被告以其為錯誤而依職權撤銷，自不生行政處分
之持續力及確認效力之問題。末查所得稅法施行細則第八十三條第二項係規定；行紀
業或兼營行紀業收取之佣金依法開立統一發票，均免予扣繳。本案原告用金之收入係
因下層直銷商向傳銷事業進貨或購進商品累積積分達一定標準，而自該事業取得之業
績金，並非因行紀而收取之佣金，且該規定僅就應否扣繳加以規定，並非就所得稅
應否課徵所作之規定，是自無上引所得稅法施行細則第八十三條第二項適用之問題。
綜上所述，原告所訴核無可採，被告補徵原告所漏稅額計一、○○二、八一○元，並
按所漏稅額屬未填報扣免繳憑單及已填報扣免繳憑單分別裁處○．五倍及○．二倍罰
鍰計四九八、六○○元，及駁回原告復查之申請，尚無不合，一再訴願決定遞予維持
，亦無不當。原告訴請撤銷非有理由，應予駁回。至原告申請本案行言詞辯論，因本
案事證已明確，無行言詞辯論之必要，併此明。
據上論結，本件原告之訴為無理由，爰依行政訴訟法施行法第二條、行政訴訟法第九
十八條第三項前段，判決如主文。
中　　華　　民　　國　　九十一　　　年　　十一　　　　月　　二十一　　　日
                    最 高 行 政 法 院  第 二 庭
                                審 判 長 法  官　　　陳　石　獅
                                         法  官      劉  鑫  楨
                                         法  官　　　彭　鳳　至
                                         法  官　　　高　啟　燦
                                         法  官　　　黃　合　文
右  正  本  證  明  與  原  本  無  異
　　　　　　　　　　　　　　　　　　　　 法院書記官　蘇　金　全
中　　華　　民　　國　　九十一　　　年　　　十一　　　月　　二十五　　　日
